臺灣板橋地方法院刑事裁定　　　　　　　　　　　　　　九十二年度自字第九八號
　　自　訴　人　治華交通有限公司
　　代　表　人　丙○○
　　自訴代理人　甲○○
　　被　　　告　乙○○
右列被告因侵占案件，經自訴人提起自訴，本院裁定如左：
    主  文
自訴駁回。
    理  由
一、自訴意旨略以：被告乙○○自民國八十九年起任職於自訴人車行，擔任租放計程
    車、代收司機租車款等業務，雙方約定被告除須妥善照顧車輛，司機繳交之車租
    金或返還之欠款須繳回自訴人公司。詎知被告自民國九十年起竟侵占司機孫勇逸
    （原名孫勇山）、黃平山、王寶忠繳交之車租，且九十二年一月間被告更變本加
    厲，將業務上所掌管屬於自訴人所有車輛８Ｄ—７０３及３Ｂ—４８３二部計程
    車侵占入己，持向當舖典當並逃匿無蹤。被告乙○○意圖為自己不法之所有，竟
    將業務上所持有屬於他人所有之金錢和計程車侵占入己，所為業已觸犯刑法第三
    三六條業務侵占罪云云。
二、按法院或受命法官於自訴案件第一次審判期日前，訊問自訴人、被告及蒐集或調
    查證據，訊問及調查結果，如認為案件有刑事訴訟法第二百五十二條至第二百五
    十四條之情形者，得以裁定駁回自訴，並準用第二百五十三條第二項至第四項之
    規定，同法第三百二十六條第三項定有明文。復按刑法上之侵占罪，須持有人變
    易其原來之持有意思而為不法所有之意思，始能成立，如僅將持有物延不交還或
    有其他原因致一時未能交還，既缺乏主觀要件，即難遽以該罪相繩，最高法院六
    十八年臺上字第三一四六號判例即宣示相同意旨，可資參照。本件自訴人認被告
    涉犯前揭侵占罪嫌，無非係以被告未繳納司機租車款及未歸還車輛之事實為其論
    據；惟訊據被告堅詞否認有被訴侵占之犯行，辯稱︰「我沒有侵占公司的錢，公
    司該給我的獎金沒有給我，司機沒有繳的租金就算我的‧‧‧我在公司有負責收
    帳及管理車子，但是因為司機繳款不正常，如果帳未收回，我要承擔，為了要業
    績，司機去跟地下錢莊借錢，我當保證人，當初我不知道事情的嚴重，後來司機
    跑掉，地下錢莊向我要錢，我在這二、三年間，替司機負擔，最後我無法負擔，
    地下錢莊就把我保管的車開走，所以變成我對不起公司」等語（參九十二年六月
    九日、十月十七日準備程序筆錄）。
三、經查，被告到庭雖自承有積欠部分車款及未歸還車輛之事實，然自訴人所指述之
    司機孫勇逸、黃平山、王寶忠均非受僱於自訴人治華交通有限公司，而係受僱於
    自訴人代表人設立之其他公司車行，另前開３Ｂ—４８３計程車，亦非自訴人治
    華交通有限公司所有、營運之車輛，此據自訴代理人甲○○於本院九十二年十月
    十七日準備程序中指陳明確，故即便被告積欠車款、未歸還３Ｂ—４８３計程車
    屬實，亦難以遽認侵占本件自訴人之款項及車輛財物。次查車牌８Ｄ—７０３號
    計程車固屬自訴人所有由被告保管之車輛，惟被告所辯司機向地下錢莊借錢，其
    當保證人，遭錢莊取走車輛一情，核與自訴人指陳車輛經典當情節相符。
四、綜上，自訴人所提之證據尚有合理性之懷疑，不能使本院產生被告行為已該當於
    侵占罪構成要件之確信。此外查無其他積極證據，足資認定被告所辯不實在，有
    侵占之故意，本件純屬民事糾葛，與侵占罪構成要件未合。既不能證明被告犯罪
    ，本案即有刑事訴訟法第二百五十二條第十款所規定之「犯罪嫌疑不足者」之情
    形，依照首開說明，本件自訴應予駁回。
據上論斷，應依刑事訴訟法第三百二十六條第三項、第二百五十二條第十款，裁定如
主文。
中      華      民      國      九十三      年    二      月    十      日
                              臺灣板橋地方法院刑事第一庭
                                  審判長法  官  陳 財 旺
                                        法  官  李 幼 妃
                                        法  官  張 紹 省
右正本證明與原本無異
如不服本裁定應於送達後五日內向本院提出抗告狀
                                        書記官  張 文 惠
中      華      民      國      九十三      年    二      月    十      日
